【裁判字號】    92,判,1071
【裁判日期】    920815
【裁判案由】    綜合所得稅
【裁判全文】
最  高  行  政  法  院  判  決                  九十二年度判字第一○七一號
    上  訴  人  甲○○
    被 上訴 人  財政部高雄市國稅局
    代  表  人  乙○○
右當事人間因綜合所得稅事件，上訴人對於中華民國九十年十二月三十一日高雄高等
行政法院九十年度訴字第一五二二號判決，提起上訴，本院判決如左：
    主  文
上訴駁回。
上訴審訴訟費用由上訴人負擔。
    理  由
本件上訴人在原審起訴主張：上訴人因所承租耕地被編定為建築用地，遂於八十六年
間同意由地主收回而取得補償費。經扣除必要費用及實際所受損失新台幣（下同）二
百四十萬元後，依被上訴人函示，以約略之半數列報為該年度所得，並無不合。不料
被上訴人認定上訴人漏報所得合計一、二六六、三八九元，乃核定應補稅額二四六、
八九○元，並按漏稅額裁處○．五倍罰鍰計一二三、四○○元，自屬錯誤。且上訴人
無過失責任，不應予以處罰。即應處罰，因漏報之所得資料在稽徵機關有案可查，應
如已開立扣繳憑單之漏報者，處○．二倍罰鍰。上訴人已繳納該稅額，屬溢繳稅款，
得不經訴願程序，提起給付訴訟，請求被上訴人退還。罰鍰部分經申請復查，複查決
定未予變更，訴願決定遞予維持，均屬違誤等語，求為撤銷訴願決定及原處分並判命
退還已繳稅款之判決。
被上訴人則以：上訴人實領補償金額四、八九七、二○○元，應以半數二、四四八、
六○○元申報所得，惟其僅以二、四○○、○○○元申報收入，自行扣除不該扣除之
費用後僅以一、二○○、○○○元申報所得，加以漏報扶養親屬之薪資所得一七、七
八九元，難謂無過失漏報責任。地主給付上訴人補償費，並未填報扣免繳憑單，依財
政部八十三年二月八日台財稅第八三一五八○四八八號函發稅務違章案件裁罰金額或
倍數參考表，應處以○．五倍罰鍰。上訴人所稱必要費用及損失，並無具體事證，不
得扣除。其就本稅部分申請復查又撤回，再行起訴請求返還，不合規定等語，作為抗
辯。
原審斟酌全辯論意旨及調查證據結果，以：關於請求退還本稅部分：按人民與中央或
地方機關間，因公法上原因發生財產上之給付，得提起給付訴訟，行政訴訟法第八條
第一項前段定有明文。上訴人據該規定起訴請求被上訴人退還其已繳本稅稅款部分之
訴訟，程序上並無須先經復查及訴願等前置程序，合先說明。本件被上訴人就上訴人
之漏報本案所得部分核定補稅之處分，上訴人前曾申請復查，又撤回復查之申請，此
有上訴人八十九年五月十二日立具之申請書附於原處分卷可憑。職是本稅部分之課稅
處分已告確定，既未經變更，上訴人提起一般給付之訴，請求退還已繳稅款二四六、
八九○元，實無理由。關於罰鍰部分：按「納稅義務人已依本法規定辦理結算申報，
但對依本法規定應申報課稅之所得額有漏報或短報情事者，處以所漏稅額兩倍以下之
罰鍰。」為所得稅法第一百十條第一項所明定。本件上訴人辦理八十六年度綜合所得
稅結算申報，漏報其他所得合計一、二六六、三八九元，經被上訴人依法核定漏稅額
二四六、八九○元，並按漏稅額裁處○．五倍罰鍰一二三、四○○元。查上訴人受領
承租耕地地主補償之土地補償費，經被上訴人於八十七年二月十七日以財高國稅資字
第八七○○六四一八號函知：「主旨：台端於八十六年度放棄說明二所列租賃土地耕
作權，終止耕地租約，如有取得土地補償費，請依法以其半數申報為其他所得，如期
辦理當年度綜合所得稅結算申報，以免漏報受罰。說明：一、佃農依平均地權條例第
十一條及第七十七條規定取得之補償費，依所得稅法第十四條第三項規定，應以其半
數合併申報綜合所得稅。二、租賃土地標示：左營區○○段○○段二二四、二九八、
二九九、三○四號。」依該函內容，無論就適用法條、課稅標的、申報方式、所得類
別，乃至未依法申報即應論罰等，均已充分告知並提醒上訴人，上訴人如有存疑自應
再予查詢，其卻逕行扣除自行估算之成本及必要費用後，再申報餘額之半數，復未提
供任何憑證供被上訴人查核，難謂無過失。抑且，上訴人起訴狀結論欄記載「．．．
原告個人疏失與對該項所得性質及內容不了解所致」，自承有疏失之責，揆諸司法院
釋字第二七五號解釋意旨，被上訴人對於上訴人漏報行為予以裁罰，洵屬有據。再者
，財政部頒佈之稅務違章案件裁罰金額或倍數參考表，係為使辦理裁罰機關對違章案
件之裁罰金額或倍數有一客觀之標準可資參考而訂定，表中對短漏報所得屬已填報扣
免繳憑及非屬已填報扣免繳憑，處以不同倍數罰鍰，係因屬已填報扣免繳憑者，給付
該項所得之扣繳單位已填報各項資料向稅捐稽徵機關申報，所得人縱有漏報，稅捐稽
徵機關尚可依扣繳申報歸課，所得人逃漏稅不易，其逃漏之情節較輕，是處以較輕之
○．二倍罰鍰；反之，對非屬已填報扣免繳憑者則處以較重之○．五倍罰鍰。而本件
係因終止耕地三七五租約而取得之土地補償費，給付土地補償費之地主，並未填報扣
免繳憑單，被上訴人依○．五倍予以裁罰，尚無違反平等原則、誠實信用及信賴保護
原則之情形。上訴人所訴本件裁罰太重，亦無可採。復查決定維持原核定按所漏稅額
裁處○．五倍罰鍰一二三、四○○元，尚無違誤。訴願決定予以維持，亦無不合。此
部分起訴請求撤銷原處分及訴願決定，並無理由等情，因而駁回上訴人之訴。經核尚
無不合。
查上訴人主張補徵稅款之課稅錯誤，請求退還溢繳之稅款，並非依稅捐稽徵法第二十
八條規定，請求被上訴人作成退稅之行政處分而不得，循序提起課以義務訴訟，而係
逕以給付訴訟請求，並無公法上給付請求權之存在，原判決認補稅處分已因撤回復查
申請而確定，無從再行請求給付已繳稅款，並無不合。至於原判決其餘理由論述補稅
處分之無誤，乃屬多餘，尚不影響其結論。上訴意旨所指原判決適用法規不當及不備
理由或理由矛盾部分，均屬關涉確定之補稅處分部分，本非本案所應審究者，難執以
指原判決違誤。上訴人有過失之事實，經原判決論述甚詳，指明所憑之證據及心證之
理由，無違證據法則，上訴意旨猶執詞謂無過失，並非可採。從而據以指摘原判決違
誤，求予廢棄，難認有理由，應予駁回。
據上論結，本件上訴為無理由，依行政訴訟法第二百五十五條第一項、第九十八條第
三項前段，判決如主文。
中    華    民    國    九十二      年      八        月      十五      日
                    最 高 行 政 法 院  第 一 庭
                                審 判 長 法  官      黃  綠  星
                                         法  官      彭  鳳  至
                                         法  官      蔡  進  田
                                         法  官      黃  璽  君
                                         法  官      廖  宏  明
右  正  本  證  明  與  原  本  無  異
                                         法院書記官  邱  彰  德
中    華    民    國    九十二      年      八        月      十五      日


司法院資訊處製作；財團法人民間司法改革基金會備份。
